【裁判字號】    98,上易,1027
【裁判日期】    990119
【裁判案由】    違反保護令罪
【裁判全文】
臺灣高等法院高雄分院刑事判決        98年度上易字第1027號
上  訴  人
即  被  告  甲○○
上列上訴人因違反保護令案件，不服臺灣高雄地方法院98年度易
字第1042號中華民國98年11月9 日第一審判決（起訴案號：臺灣
高雄地方法院檢察署98年度偵字第14738 號），提起上訴，本院
判決如下：
    主  文
上訴駁回。
    事  實
一、甲○○前因妨害風化案件，經臺灣高雄地方法院以94年度訴
    字第228 號判決，處有期徒刑3 月確定，於民國95年1 月19
    日易科罰金執行完畢。甲○○與乙○○前為夫妻，2 人具有
    家庭暴力防治法第3 條第1 款所定之家庭成員關係，而因乙
    ○○曾遭甲○○為家庭暴力行為，乃向臺灣高雄地方法院家
    事法庭聲請核發保護令，經該法院家事法庭審理後，於97年
    8 月22日，以97年度家護字第803 號民事通常保護令，禁止
    甲○○直接或間接對乙○○為騷擾、跟蹤之行為，有效期間
    為1 年。詎甲○○收受前揭民事通常保護令而知悉其內容後
    ，於98年4 月29日上午11時許，在高雄市前鎮區○○○路與
    廣西路口，因偶見乙○○駕駛機車搭載其幼子在對向車道停
    等紅燈，竟基於違反上開民事通常保護令之犯意，駕駛機車
    衝至對向，乙○○見狀乃趕緊離去該處，沿途行經林森二路
    、一心二路，而甲○○則一路在後尾隨、跟蹤，直至一心二
    路與復興三路交岔路口，因見乙○○往復興路派出所方向行
    駛，始作罷。嗣於同日中午12時5 分許，甲○○又接續前揭
    犯意，以其所使用之門號0000000000號行動電話，傳送內容
    為「好戲在後頭」之簡訊，至乙○○使用之門號0000000000
    號行動電話，而對為乙○○為騷擾之行為。嗣經乙○○報警
    處理，始悉上情。
二、案經高雄市政府警察局前鎮分局移送臺灣高雄地方法院檢察
    署檢察官偵查起訴。
    理  由
壹、程序方面:
一、被告以外之人於審判外之言詞或書面陳述，除法律有規定者
    外，不得作為證據，刑事訴訟法第159 條第1 項定有明文。
    又被告以外之人於審判外之陳述，雖不符前4 條之規定，而
    經當事人於審判程序同意作為證據，法院審酌該言詞陳述或
    書面陳述作成時之情況，認為適當者，亦得為證據，刑事訴
    訟法第159 條之5 第1 項亦規定甚明。卷附美國大聯盟職業
    棒球比賽之賽事資料，係被告以外之人於審判外之書面陳述
    ，而檢察官及被告甲○○，均同意該書面陳述作為證據，審
    酌該書面陳述作成時之情況正常，且與本案相關之待證事實
    具有關連性，認適當作為證據，依前開刑事訴訟法第159 條
    之5 第1 項之規定，認上開陳述具有證據能力。
二、法院組織法第60條及刑事訴訟法第228 條至第231 條之1 規
    定，檢察官職司犯罪偵查權，其於偵查中為蒐集調查被告之
    犯罪證據而為偵查權之實施，除法有明文者外，本不拘一定
    之形式，關於訊問證人，法亦無明文必須使被告在場並使其
    有詰問之機會，其在尚不知被告為何人之偵查階段，益無使
    被告在場並賦予詰問證人之可能；況刑事訴訟法採證據裁判
    主義，所有供證明犯罪所用證據，均須於審判中踐行調查(
    包含證人之交互詰問) 、辯論程序，始得採為斷罪之資料，
    亦不致有侵犯法律對被告人權保障之虞。是刑事訴訟法所規
    定傳聞法則之例外，其中就被告以外之人於偵查中向檢察官
    所為之陳述，因檢察官代表國家偵查犯罪時，原則上當能遵
    守法定程序，被告以外之人如有具結能力，並經依法具結以
    擔保其係據實陳述者，依第159 條之1 第2 項規定「除顯有
    不可信之情況者外」，仍得為證據( 最高法院97年度台上字
    第93號) 。本件被害人乙○○於檢察官偵查中所為之證述內
    容，業經其具結擔保其證詞之真實性，而依本案卷證資料所
    示，上開證據之取得過程並無瑕疵，未發現有何顯有不可信
    之情況，且與本案相關之待證事實具有關連性，復經被告捨
    棄其對質詰問權（見原審卷2 第16頁），依前揭刑事訴訟法
    第159 條之1 第2 項之規定，自應具有證據能力。至被告於
    法院審理過程中，雖以被害人上開證述內容不實在，而主張
    其無證據能力（見原審卷1 第18頁），然前開刑事訴訟法第
    159 條之1 第2 項所稱之「顯有不可信之情況」，係指被告
    以外之人為陳述時之外部情況而言，要與該人陳述內容是否
    與事實相符無涉，是被告前開主張顯屬無據，不足以作為認
    定被害人上開證詞無證據能力之事由。
三、錄影監視畫面、相片等物，均係利用機械力攝錄畫面後，再
    將該等畫面客觀、自然呈現之物，此與「供述證據」係供述
    者對於有關體驗之事實，經由知覺、記憶、表現、敘述或敘
    述性動作等過程予以傳達者自為不同，其本質上屬物證之一
    種，非屬供述證據，不適用傳聞法則。是本件卷附之行動電
    話簡訊翻拍相片，既與被告本件犯行有相當之關聯性，且非
    不法取得，自應具有證據能力。
貳、實體方面:
一、訊據上訴人即被告固不否認其於本案發生前，已收受並知悉
    前揭民事通常保護令內容，及於98年4 月29日上午11時許，
    有在高雄市前鎮區○○○路與廣西路口，遇見被害人駕駛機
    車搭載其幼子，之後隨即駕駛機車與被害人以相同路線行進
    ，直至一心二路與復興三路交岔路口，並於同日中午12時5
    分許，以其使用之上開行動電話，傳送前揭內容簡訊至被害
    人使用之前開行動電話等事實，然否認違反保護令犯行，辯
    稱：「案發當天，我原本是要去林森路上的檳榔攤買檳榔，
    結果在林森二路與廣西路口，看見我的小兒子在對向車道的
    1 輛機車上，而我想上前去看看是誰載我的小孩，才會騎到
    對向車道去確認，之後見到該機車的車牌號碼，發現是我太
    太的機車後，我就沒有繼續跟著該車，只是因為我要去買檳
    榔，才與被害人的機車行駛相同路線，直到一心二路與復興
    三路口，期間我都是慢慢行駛，並沒有追被害人的情形。之
    後於同日中午，我會傳簡訊給被害人的原因，是因為我與我
    弟弟殷寶祥有打賭美國大聯盟紐約洋基隊及底特律老虎隊的
    職業棒球比賽，結果當日我所打賭的老虎隊輸球，但我認為
    殷寶祥所打賭的洋基隊，在日後的比賽會輸球，才想要傳送
    『好戲在後頭』的簡訊給殷寶祥，而因為我行動電話中之電
    話簿，殷寶祥係以『老弟』代稱，而被害人則係以『老婆』
    代稱，2 人的資料是相鄰的，我才會一時傳送錯誤，將要傳
    給殷寶祥的簡訊傳給被害人，我並非要以該簡訊來騷擾被害
    人」云云。
二、經查：
  (一)被告與被害人前為夫妻關係，而因被害人曾遭被告為家庭暴
    力行為，故經臺灣高雄地方法院家事法庭於97年8 月22日，
    核發97年度家護字第803 號民事通常保護令，禁止被告直接
    或間接對被害人為騷擾、跟蹤之行為，有效期間為1 年，而
    於本案發生前，被告已收受上開民事通常保護令而知悉其內
    容等事實，業據被告供承不諱，並有原審法院家事法庭97年
    度家護字第803 號民事通常保護令在卷可稽（見警卷第5-7
    頁），堪以認定。又被告於98年4 月29日上午11時許，在高
    雄市前鎮區○○○路與廣西路口，偶見被害人駕駛機車搭載
    其子在對向停等紅燈後，即駕駛機車與被害人以相同路線行
    進，沿途行經林森二路、一心二路，直至一心二路與復興三
    路交岔路口，方未同行。嗣於同日中午12時5 分許，被告以
    其所使用之門號0000000000號行動電話，傳送內容為「好戲
    在後頭」之簡訊，至被害人使用之門號0000000000號行動電
    話等事實，業據被害人於偵訊中證述明確（見偵查卷第13、
    14頁），並有行動電話簡訊翻拍相片（見警卷第9 頁）在卷
    可稽，復為被告所不否認，亦堪認定。
  (二)被告雖以前詞置辯，然被告與被害人曾係夫妻關係，衡情對
    於被害人之體型、平日穿著打扮、所使用之交通工具等事項
    ，必然甚為熟悉，且案發當時，被害人所駕駛之機車上，復
    搭載被告與被害人之幼子，按理被告於見到其幼子時，當隨
    即能判斷搭載其幼子之機車係被害人所駕駛，何需特意駕駛
    機車上前再為確認？又被告否認尾隨跟蹤在被害人後方，則
    何以能見到其前配偶之機車的車牌號碼，因而確認為其前配
    偶。是被告前開所辯，關於其駕駛機車與被害人以相同路線
    行進之動機，顯然悖於常情，實難遽以採信。再者，被害人
    於偵訊中證述：「98年4 月29日上午11時許，我駕駛機車載
    我小兒子去看醫生，行經林森二路與廣西路口停等紅燈時，
    被告剛好也在對面停等紅燈，結果被告看到我之後，未等燈
    號轉為綠燈，就騎車衝向我這邊，我見狀很害怕，就趕緊騎
    車沿林森二路直行，期間我並有回頭，見到被告還是有跟著
    我，之後到了林森二路與一心路口，我就趕快往復興派出所
    的方向騎去，到了派出所外，我發現被告沒有再跟著我，就
    沒有進去派出所，但我才剛回到家約20分鐘後，就收到被告
    傳來的簡訊」等語（見偵查卷第13、14頁），則被告於案發
    當時，若僅係在被害人後方緩慢行進，而未有緊隨、跟蹤之
    情，被害人是時何以會有想至派出所尋求協助之反應？足見
    被告所辯並無可採。此外，被告於偵訊中供稱：「我傳送上
    開簡訊時，電視正在轉播洋基隊與老虎隊的賽事」云云（見
    偵查卷第7 頁），然依卷附該場美國大聯盟職業棒球比賽之
    賽事資料（見原審卷2 第6-8 頁），該場比賽係於98年4 月
    29日上午7 時5 分許開始比賽，比賽經歷時間為3 小時23分
    ，是該場比賽係於當日上午10時28分許結束，準此，該場比
    賽豈有可能於被告傳送上開簡訊之同日中午12時5 分許，仍
    由電視轉播中？被告所辯無可採信；又被告嗣於原審法院審
    理中，雖改口辯稱：「我傳送上開簡訊時，該場洋基隊與老
    虎隊的比賽已經打完了」等語（見原審卷2第16 頁），然上
    開簡訊之內容，僅有「好戲在後頭」一詞，而此一語詞於比
    賽正在進行時，固能使有打賭比賽輸贏之人，於接收簡訊之
    時，容易理解傳送簡訊之人意在表示其所支持球隊仍有反敗
    為勝之機會，惟於比賽已經結束之情形下，僅以「好戲在後
    頭」一語，如何能使他人瞭解被告所稱之「洋基隊在日後的
    比賽會輸球」此一意涵？且其欲表達該意涵，亦應以「下次
    就該洋基隊輸球」、「下場比賽結果就不一樣」等類似用語
    ，方能清楚表達其意思，其使用上開「好戲在後頭」一語傳
    送簡訊，實屬詞不達意，如何遂行其與其弟溝通之目的？益
    徵其就此所辯無可採信。反而係被告於發現被害人欲向派出
    所求援後，因一時心有不甘，而欲以該簡訊內容使被害人不
    知曉其日後所欲採取之行動為何，藉此打擾被害人，較為合
    乎案發當天之情形。因此，被告上開所辯，要屬事後卸責之
    詞，無可採信，其係故意為前揭跟蹤、騷擾被害人之行為，
    堪以認定。
  (三)綜上，本件事證已臻明確，被告前開犯行，足堪認定。至被
    告於原審法院審理中，請求調取高雄市前鎮區○○○路與廣
    西路口之監視錄影畫面，而欲證明其於案發當時，與被害人
    所駕駛之機車，有相當距離，且未有緊追被害人之情形，然
    經原審法院函請高雄市政府警察局前鎮分局協助調取結果，
    據該局函覆稱：「上開交岔路口未裝設監視錄影設備，附近
    之林森二路與二聖路口、林森二路148 巷口之監視錄影畫面
    ，則因已過保存期限而無法調閱」等語（見原審卷1 第26頁
    ），是此項證據顯屬不能調查。況依被告所述，前開路口係
    其見到其幼兒在機車上之處，則其所辯倘若屬實，係為確認
    何人搭載其幼兒而轉向跟隨該機車，衡情其在該路口時，當
    係設法加速前進、儘快追上，若其一開始即緩慢前行，如何
    遂行其目的？是其所聲請調查證據之待證事實，與其所持之
    辯解，顯有矛盾之處，併予敘明。
三、按家庭暴力防治法所稱之騷擾，指任何打擾、警告、嘲弄或
    辱罵他人之言語、動作或製造使人心生畏怖情境之行為；而
    該法所謂之跟蹤，則指任何以人員、車輛、工具、設備或其
    他方法持續性監視、跟追之行為，該法第2 條第3 款、第4
    款分別定有明文。本件被告駕駛機車在後跟隨被害人，及傳
    送上開簡訊打擾被害人，依據上開規定，分別係對被害人為
    跟蹤、騷擾之行為，故核被告所為，係犯家庭暴力防治法第
    61條第2 款之違反保護令罪。公訴意旨雖亦認被告所犯係家
    庭暴力防治法之違反保護令罪，然所引用之法條為家庭暴力
    防治法於96年3 月28日修正公布前之第50條第2 款，容有未
    合，併此敘明。被告先後跟蹤、騷擾被害人之犯行，係基於
    同一決意而為之數個舉動，且時間相近、所侵害法益相同，
    依一般社會健全之觀念，難以強行分開，要屬接續犯之實質
    上一罪。被告有上述前科紀錄，有臺灣高等法院被告前案紀
    錄表在卷可稽，其受有期徒刑執行完畢，5 年內故意再犯本
    件最重本刑為有期徒刑以上之罪，為累犯，應依刑法第47條
    第1 項規定加重其刑。
四、原依家庭暴力防治法第61條第2 款，刑法第11條前段、第47
    條第1 項、第41條第1 項前段，審酌被告係累犯，於收受上
    開保護令後，竟輕忽其效力，違反法院之禁止裁定，致被害
    人受有精神上之痛苦，念其僅係因在路上與被害人偶遇，方
    為前揭犯行，且跟蹤、騷擾被害人之期間尚短，犯罪情節並
    非嚴重等一切情狀，量處拘役55日，並依法諭知如易科罰金
    ，以新臺幣1,000 元折算1 日，以資懲儆。認事用法尚無不
    合，量刑亦稱妥適，被告上訴意旨仍執陳詞否認犯罪，空言
    指摘原判決不當，並無可取，為無理由，應予駁回。
據上論斷，應依刑事訴訟法第368 條，判決如主文。
本案經檢察官彭南雄到庭執行職務。
中    華    民    國    99    年    1     月    19    日
              刑事第二庭    審判長法  官  林正雄
                                  法  官  黃壽燕
                                  法  官  陳啟造
以上正本證明與原本無異。
不得上訴。
中    華    民    國    99    年    1     月    19    日
                                  書記官  林明威
附錄本判決論罪之法條：
家庭暴力防治法第61條
違反法院依第14條第1 項、第16條第3 項所為之下列裁定者，為
本法所稱違反保護令罪，處3 年以下有期徒刑、拘役或科或併科
新臺幣10萬元以下罰金：
一、禁止實施家庭暴力。
二、禁止騷擾、接觸、跟蹤、通話、通信或其他非必要之聯絡行
    為。
三、遷出住居所。
四、遠離住居所、工作場所、學校或其他特定場所。
五、完成加害人處遇計畫。

司法院資訊處製作；財團法人民間司法改革基金會備份。
